臺灣臺北地方法院交通事件裁定　　　 100年度交聲字第2453號
原處分機關　臺北市交通事件裁決所
異　議　人
即受處分人　周元昉
上列異議人即受處分人因違反道路交通管理處罰條例案件，對於
臺北市交通事件裁決所民國100年10月6日所為之處分（原處分案
號：北市裁罰字第裁22-DP0000000號），聲明異議，本院裁定如
下：
    主  文
異議駁回。
    理  由
一、本件異議人即受處分人周元昉駕駛車牌號碼為8280-DV 號自
    小客車，於民國100年5月20日下午6 時23分許，在桃園縣龍
    潭鄉○○○路452巷口，因與邱斌成駕駛車牌號碼為9P-2036
    號自小客車發生交通事故，為桃園縣政府警察局交通大隊員
    警舉發「支線道車不讓幹線道車先行」違規，依道路交通管
    理處罰條例第45條第1項第1款之規定當場舉發，異議人不服
    ，於100年8月12日提出陳述，嗣經原處分機關調查結果，仍
    認異議人確有上開違規行為，乃依上揭規定，於100年10 月
    6 日以北市裁罰字第裁22-DP0000000號違反道路交通管理事
    件裁決書，裁處罰鍰新臺幣（下同）600 元，並依同條例第
    63條第1項規定記違規點數1點。異議人不服上開裁決，於未
    逾法定20日期限之100 年10月26日向原處分機關為本件聲明
    異議。
二、聲明異議意旨略以：(一)舉發員警僅能依車禍現場及其當時敘
    述不甚準確之筆錄進行判斷，認定結果與事實有所出入，製
    作筆錄時，員警要求提供行車速度，其僅能依進入路口後又
    開始加速，推測被撞當時時速50公里，非由觀看速度錶所得
    ；(二)上開交叉路口前之標線（異議人誤稱標誌，下同）為「
    讓」，並非「停」，亦即只要求減速，並未要求完全停止，
    其見此「讓」之標線後開始減速進入，到達路口前右方有一
    大間廢棄建築，緊鄰該建築係坐落路口處之紅色貨櫃屋，因
    上開交叉路非呈90度，而係以約55度斜向交叉，在此情況下
    ，只有完全停止，始有可能轉頭125 度看清右側來車，是以
    要求降低速度之「讓」標線，無法滿足該處路況之實際需求
    ，其依「讓」之標線作為行車依據，不可歸責其未停車看清
    路況；(三)其事後仔細分析行車紀錄器之影像對比拍攝影像之
    時間，可計算出其進入網狀線區（異議人誤稱槽化區，下同
    ）時之時速已降為31公里，且視線可及範圍及網狀線區內並
    無車輛，跨越網狀線區內並無車輛，其跨越網狀線區全程時
    速最快亦不會大於35公里；(四)行車紀錄器影像發現對方在撞
    擊當時並未剎車，其車被撞後在不到1秒時間內快速旋轉200
    度，顯見對方車速極快，有超速之可能，其在進入路口確實
    減速，同時觀察兩側並且確定並無車輛進入路口，並無支線
    車道不讓幹線車道先行之行為，路口違建及交通號誌是此次
    車禍發生的原因之一，政府應檢討路口違建之管理，並檢討
    交通號誌之適用與妥當性，建議將路口違建拆除，或加裝一
    閃紅黃燈之燈號並改成「停」之標誌，以免其他無辜者受害
    ，為此聲明異議等語。
三、按汽車駕駛人，爭道行駛而有支線道車不讓幹線道車先行，
    或少線道車不讓多線道車先行，或車道數相同時，左方車不
    讓右方車先行之情形者，處600元以上1,800元以下罰鍰，並
    應記違規點數1點，道路交通管理處罰條例第45條第9款、第
    63條第1項第1款分別定有明文。次按汽車行駛行至無號誌或
    號誌故障而無交通指揮人員指揮之交岔路口，未設標誌、標
    線或號誌劃分幹、支線道者，少線道車應暫停讓多線道先行
    ，道路交通安全規則第102條第1項第2 款定有明文。又按汽
    車行駛至交岔路口，關於定其行進、轉彎之優先使用道路順
    序，即所謂之「行車路權」。而道路交通管理處罰條例及道
    路交通安全規則，透過「停」、「讓」標誌、標線設置之規
    定，來確認行車順序，劃分道路路權，以維護交通往來之安
    全。據此，依據道路交通安全規則第102條第1項第2 款「支
    線道車應暫停讓幹線道車先行」之規定，解釋上不具路權之
    支線道一方，行至交岔路口時，應先停、讓，確認幹線道有
    無來車，待有路權之幹線道車輛通過，安全無虞後，始能再
    繼續通行之謂。經查：
  (一)異議人於上開時、地，駕駛車牌號碼為8280-DV 號與邱斌成
    駕駛車牌號碼為9P-2036 號自小客車發生碰撞，異議人自小
    客車右後邊車門及輪胎受損，邱斌成自小客車前車頭受損，
    異議人為桃園縣政府警察局交通大隊員警舉發「支線道車不
    讓幹線道車先行」違規，依道路交通管理處罰條例第45條第
    1項第1款之規定當場舉發等情，為異議人所自承，並有桃園
    縣政府警察局100 年11月18日桃警交字第1000103578號函檢
    附道路交通事故談話紀錄表、調查報告表(一)(二)、道路交通事
    件現場圖、事故現場照片（見本院卷第49頁至第50頁、第52
    頁至第53頁及第54頁反面），及桃園縣政府警察局桃警交字
    第DP0000000 號舉發違反道路交通管理事件通知單（見本院
    卷第27頁）附卷可稽，此情應堪認定。又上開交叉路口並無
    號誌且異議人當時行向路面劃設「讓」標線一情，為異議人
    於聲明異議狀中所是認，且有桃園縣政府警察局100年8月31
    日桃警交字第1000085620號函在卷可佐（見本院卷第43頁）
    ，該情亦堪認定。是依上揭規定及說明，異議人當時行至交
    岔路口時，係位於不具路權之支線道一方，本應先停、讓，
    確認幹線道有無來車，待有路權之幹線道車輛即邱斌成之自
    小客車通過，安全無虞後，始能再繼續通行，本院審酌異議
    人於警詢自承：其完全沒有看見對方車輛，直至擦撞時，才
    知道有車行駛等語（見本院卷第52頁），且異議人確與幹線
    道來車邱斌成之自小客車發生碰撞，已足認定異議人確有支
    線道車不讓幹線道車先行之情事。
  (二)異議人雖辯稱：上開交叉路口前之標線為「讓」，並非「停
    」，亦即只要求減速，並未要求完全停止，其見此「讓」之
    標線後開始減速進入，其當時僅能依進入路口後又開始加速
    ，推測被撞當時時速50公里，非由觀看速度錶所得，員警認
    定結果與事實有所出入，且其事後仔細分析行車紀錄器之影
    像對比拍攝影像之時間，可計算出其進入網狀區時之時速已
    降為31公里，跨越網狀線區全程時速最快亦不會大於35公里
    云云。然上開交叉路口前之標線為「讓」，係用以確認行車
    順序，劃分道路路權，異議人即應確認幹線道有無來車，待
    有路權之幹線道車輛通過，安全無虞後，始能再繼續通行，
    已如上述，非只要求異議人減速，異議人所辯，顯為卸責。
    況異議人所計算之時速31公里，係依行車紀錄器每格影像時
    間與網狀線區之尺寸分析，以相對時間1.837 秒車頭對準網
    狀線區邊緣2.5格，及相對時間2.171秒車頭對準網狀線區邊
    緣1.5格，在0.334秒時間行駛距離為2.9 公尺推算而得，然
    異議人雖稱網狀線每個菱形對角線尺寸為3公尺及2.5公尺，
    惟並未說明該2.9 公尺係如何獲知（即欠缺夾角資料），而
    依上開時間點之影像所示（見本院卷第18頁），顯非以車頭
    之同一位置對準各該格邊緣，蓋因異議人穿越上開交叉路口
    時，並非直線穿越，此自異議人提供之空照圖亦明（見本院
    卷第16頁上方），是在異議人車輛非行駛直線軌跡之情況下
    ，異議人上開之推估方法顯有相當之誤差；另異議人雖以行
    車紀錄器攝錄地面前置距離2.56公尺之數據，而推估其他事
    項，然當時行車紀錄器懸掛之位置究竟為何，已不可知，異
    議人亦未於其推論過程中明確標示，則異議人所稱前置距離
    2.56公尺是否可採，已非無疑，更遑論依此數據所獲致之結
    論。異議人本件所為之推估，洵難為異議人有利之認定。
  (三)異議人又辯稱：其到達路口前右方有一大間廢棄建築，緊鄰
    該建築係坐落路口處之紅色貨櫃屋，因上開交叉路非呈90度
    ，而係以約55度斜向交叉，是以要求降低速度之「讓」標線
    ，無法滿足該處路況之實際需求，其依「讓」之標線作為行
    車依據，不可歸責其未停車看清路況云云。惟異議人就上開
    交叉路口前之標線「讓」應遵守之義務已如上述，異議人既
    發現該肇事路口右前方有障礙物，致其無法清楚觀看右側有
    無來車，更應於車輛完全停下後，迨確認路口行車狀況安全
    無訛之前提下，始得繼續行駛，惟其竟仍未確認發覺右側幹
    線道是否已有來車，逕行通過，肇致本件事故發生，顯可歸
    責，所辯要非可採。
  (四)異議人另辯稱：對方車速極快，有超速之可能云云。然本件
    異議人本應確認幹線道已無來車之情況下，始得行進，已如
    前述，是不論幹線道車之車速為何，異議人自應先行確認有
    無來車，並加禮讓。若幹線道車因車速過快同為導致車禍發
    生之原因，僅係其民事責任上是否與有過失之問題，並無解
    於異議人有支線道車未讓幹線道車先行違規之行為，是異議
    人此部分所辯，尚難為其有利之認定。
  (五)綜上，本件事證明確，異議人確有上開違規行為，其所辯尚
    非可採。至異議人建議將上開路口違建拆除，或加裝一閃紅
    黃燈之燈號並改成「停」之標線，以免其他無辜者受害部分
    ，異議人如認有需要，自得依行政程序法等相關規定，向相
    關機關主張，尚非處理本案且身為司法機關之本院所得置喙
    ，附此敘明。
四、綜上所述，原處分機關認定異議人駕駛上開車輛於上開時、
    地有「支線道車不讓幹線道車先行」之違規行為，核無不合
    ，故依道路交通管理處罰條例之規定，裁處罰鍰600 元，記
    違規點數1 點，核無違誤。本件異議人之異議為無理由，自
    應裁定將其異議駁回。
據上論斷，應依道路交通事件處理辦法第18條，裁定如主文。
中    華    民    國   100    年    12    月    14    日
                  刑事第四庭  法  官   賴武志
以上正本證明與原本無異。
如不服本裁定應於送達後5日內向本院提出抗告狀。
                              書記官   劉麗英
中    華    民    國   100    年    12    月    14    日